【裁判字號】    92,上易,2144
【裁判日期】    920924
【裁判案由】    傷害
【裁判全文】
臺灣高等法院刑事判決                          九十二年度上易字第二一四四號
    上  訴  人
    即  被  告  乙○○
右上訴人因傷害案件，不服臺灣宜蘭地方法院九十二年度易字第五八號，中華民國九
十二年六月十七日第一審判決（起訴案號：臺灣宜蘭地方法院檢察署九十一年度偵字
第三三九九號）提起上訴，本院判決如左：
    主  文
上訴駁回。
    事  實
一、乙○○與甲○○ (甲○○傷害部分，業據原審法院判處拘役五日，因未上訴而告
    確定) 各自分租宜蘭縣宜蘭市○○街二十九號之左右二側擺設攤位，民國九十一
    年十一月二十三日上午十時許，在宜蘭縣宜蘭市○○街三十一號前，乙○○、甲
    ○○因攤位糾紛發生爭執，乙○○、甲○○竟均基於傷害之犯意，彼此出手拉扯
    對方之衣襟及前胸，因而致甲○○受有胸部挫傷二處之普通傷害，嗣因員警吳明
    道會同替代役男趙常光巡邏行經該處加以制止始罷手。
二、案經甲○○訴由宜蘭縣警察局宜蘭分局報請台灣宜蘭地方法院檢察署檢察官偵查
    起訴。
    理  由
一、訊據被告乙○○固坦承於右揭時、地與告訴人甲○○發生爭執之情，但矢口否認
    有何傷害犯行，辯稱：當天是甲○○打我，我沒有出手打甲○○，當時甲○○右
    手拿木棍，左手抓住我的衣服，一直拉扯，導致我胸部受傷等語。惟查：被告如
    何於右揭時、地與告訴人拉扯、推擠，致告訴人受有胸部挫傷二處之情，迭據告
    訴人於警訊、偵查、原審及本院調查時指訴綦詳，復有告訴人所提出之由行政院
    衛生署宜蘭醫院所出具之驗傷診斷書一紙為憑，且本院函請行政院衛生署宜蘭醫
    院查明告訴人確否於案發當日即九十一年十一月二十三日前往求診？該院於九十
    二年八月二十二日以宜醫歷字第四三一一號函附告訴人於九十一年十一月二十三
    日就診之病歷紀錄影本資料 (急診病歷、醫囑單、急診護理評估記錄及告訴人求
    診時醫院所拍攝並留存之告訴人胸部挫傷情形之彩色照片) ，此有上開病歷紀錄
    在卷可稽，依上開急診病歷所載告訴人到院時間為九十一年十一月二十三日十二
    時二十五分，顯然告訴人係於距案發後之二小時內即前往署立宜蘭醫院急診，復
    觀諸署立宜蘭醫院所拍攝並留存之告訴人胸部挫傷情形之彩色照片所示，告訴人
    胸部位置確有大面積之紅腫、挫傷，核與告訴人所指訴之與被告互相拉扯、推擠
    所足以造成之傷情相符，足徵告訴人之指訴應非子虛。又證人即在場目擊本案始
    末之蔡玉芬於警詢時證稱：「我當時正好要到市場洽談出租攤位事宜，我當時全
    程在場，他們兩人只有互相拉扯，並沒有互毆情形‧‧‧（乙○○說他被甲○○
    打倒在地時，正好有警察經過現場，是否有該情事？）沒有，他們是在互相拉扯
    完後站在現場互相叫罵。後來警察才來的，並無互毆情形發生‧‧‧警方至現場
    後就沒有再發生推擠情事」等語，於九十一年十二月三十一日偵查時亦結證稱：
    「我經過時看到他們在互罵，李 (慶餘)先拉呂 (進成)前胸的衣服，呂要把他撥
    開，呂他也回拉李的衣服，我只看到他們二人互相拉扯，沒有看到他們有互毆的
    情形，在拉扯時警察就已經過來，從頭到尾甲○○都沒有拿木棍，我有聽到乙○
    ○打電話報警」等語，而證人即員警吳明道於九十二年一月六日偵查時結證稱：
    「當天我去巡邏時剛好看到他們在爭執，有看到他們互相拉扯的舉動，他們還有
    在互罵」、「因為我只有看到他們互相拉扯，沒有看到有拿木棍」、「我只有看
    到他們在互相拉扯」等語，互核相符，證人蔡玉芬於警詢、偵查及證人吳明道於
    偵查時均證述被告與告訴人間確有相互拉扯、叫罵，參以被告於案發之時，其與
    告訴人有相互叫罵之情，被告之情緒顯係處於激動之狀態，則被告出手與告訴人
    相互拉扯、推擠，即非悖於常情，益徵告訴人之指訴確為真實，被告所辯其未出
    手與告訴人拉扯云云，顯屬事後卸責之詞，不足採信。雖證人吳明道於九十二年
    六月三日於原審審理時證稱：「甲○○拉扯對方的成份比較高，乙○○這邊比較
    低調，應該沒有反擊的動作，現在事隔已久，當時是一瞬間見到有拉扯的動作，
    我並沒有目睹整個經過」等語，證人即當時與員警吳明道一同在場之替代役男趙
    常光證稱：「當時我們巡視市場時，就看到被告二人 (指乙○○及甲○○) 因為
    攤位事情在拉扯，當時我看到甲○○拉扯乙○○的領口，乙○○保持沈默‧‧‧
    乙○○沒有反擊，只說你們都有看到是他在拉我‧‧‧拉扯的力量不大，時間很
    短，斷斷續續」等語，證人呂明道、趙常光均係目擊現場實況之人，且與被告、
    告訴人均無任何仇恨怨隙，衡情不致故為虛偽之陳述，然證人吳明道、趙常光於
    原審之證述距案發已有半年以上，且警察平日處理之事項極為繁瑣，衡情證人吳
    明道對於案情之記憶應以其在偵查時之證述較為新鮮、可信，另證人趙常光之證
    述，依證人蔡玉芬、吳明道之證述，員警吳明道並非自始即在案發現場，則陪同
    員警吳明道執行職務之替代役男即證人趙常光自難全盤目睹案發始末，且其證述
    顯與證人蔡玉芬、吳明道於偵查時之證述不符，是尚難以證人吳明道、趙常光於
    原審已距案發半年以上之上開證述，據為有利被告之認定，本件事證明確，被告
    傷害犯行堪以認定。另被告提起本件上訴聲請傳喚證人丙○○到庭做證，並與證
    人蔡玉芬對質，然被告及證人丙○○經合法傳喚於本院調查期日均未到庭，且本
    件待證事實已臻明確，被告此部分之請求，核無必要，併此敘明。
二、核被告所為，係犯刑法第二百七十七條第一項之傷害罪。
三、原審以被告罪證明確，引用刑法第二百七十七條第一項、第四十一條第一項前段
    ，罰金罰鍰提高標準條例第一條前段、第二條，並審酌本件被告與告訴人互為傷
    害犯行，肇因細故，尚非無端對他人進行暴力侵犯，然被告不思以理性方式解決
    爭端，反出手互相傷害，惟被告所行之傷害手段僅係拉扯，又衡量被告施力之輕
    重久暫及告訴人受傷程度，併被告犯罪後之態度等一切犯罪情狀，量處拘役三日
    ，並諭知易科罰金之折算標準。經核原判決認事用法及量刑，均無違誤，被告上
    訴猶執陳詞否認犯罪，而指摘原判決不當，為無理由，應予駁回。
據上論斷，應依刑事訴訟法第三百六十八條，判決如主文。
本案經檢察官彭坤業到庭執行職務。
中      華      民      國    九十二    年      九      月    二十四    日
                             臺灣高等法院刑事第二十四庭
                                 審判長法  官  陳  貽  男
                                       法  官  陳  憲  裕
                                       法  官  徐  世  禎
右正本證明與原本無異。
不得上訴。
                                       書記官  陳  玲  憶
中      華      民      國    九十二    年      九      月    二十四    日
附錄本判決論罪科刑法條：
中華民國刑法第二百七十七條第一項
 (普通傷害罪)
傷害人之身體或健康者，處三年以下有期徒刑、拘役或一千元以下罰金。


司法院資訊處製作；財團法人民間司法改革基金會備份。
